【裁判字號】    98,易,759
【裁判日期】    980907
【裁判案由】    贓物
【裁判全文】
臺灣臺中地方法院刑事判決               98年度易字第759號
公  訴  人  臺灣臺中地方法院檢察署檢察官
被      告  甲○○
                   （另案在臺灣臺中監獄執行中）
            乙○○
上列被告等因贓物案件，經檢察官提起公訴（97年度偵字第1043
5號），本院判決如下：
    主    文
甲○○收受贓物，累犯，處有期徒刑肆月，如易科罰金，以新臺
幣壹仟元折算壹日。
乙○○收受贓物，處有期徒刑貳月，如易科罰金，以新臺幣壹仟
元折算壹日。
    犯罪事實
一、甲○○前因違反毒品危害防制條例案件，經本院以93年度訴
    字第305 號判決處有期徒刑8 月確定；又因贓物案件，經本
    院以93年度沙簡字第283號判決處有期徒刑5月，如易科罰金
    ，以銀元300元折算1日確定；復因違反毒品危害防制條例案
    件，經本院以93年度易字第1086號判決處有期徒刑4月，如
    易科罰金，以銀元300元折算1日確定；再因詐欺案件，經本
    院以93年度中簡字第1445號判決處有期徒刑3月，如易科罰
    金，以銀元300元折算1日確定；另因竊盜案件，經本院以93
    年度易字第1885號判決處以有期徒刑3月，如易科罰金，以
    銀元300元折算1日確定。上開5罪，經本院裁定定其應執行
    刑有期徒刑1年9月確定，於95年1月8日縮刑期滿執行完畢。
    嗣甲○○又於民國95年間，因違反毒品危害防制條例案件，
    經本院以95年度訴字第2279號判決處有期徒刑1年確定，甫
    於96年7月13日縮刑期滿執行完畢。詎甲○○仍不知悔改，
    明知不詳姓名年籍之成年人所示持有之型號為摩托羅拉廠牌
    C157型，序號為000000000000000號之行動電話手機1支（屬
    丙○○○所有，於97年1月8日晚上9時30分許，在臺中市○○區○○路2段199號前遭人搶奪，未扣案，下稱系爭手機）
    係屬來路不明之贓物，竟基於收受贓物之犯意，在97年1 月
    8日晚上9時30分後至同年1月9日晚間7時間之某時，在不詳
    地點，以不詳方式，向該不詳姓名年籍之成年人收受系爭手
    機。又甲○○之後受僱於乙○○擔任臨時工，而乙○○於97
    年1月間，因行動電話手機遺失，一時急用手機，且可預見
    甲○○所持有之系爭手機，係屬來路不明之贓物，竟基於縱
    若收受該贓物使用亦不違背其本意之不確定犯意，於97年1
    月9日晚上7時許，在其位在臺中縣大里市○○路353號住處
    內，向甲○○借用該手機，而收受系爭手機予以使用。嗣為
    警調閱系爭手機序號之行動電話通聯記錄後循線查獲，而悉
    上情。
二、案經臺中市警察局第六分局報告臺灣臺中地方法院檢察署檢
    察官偵查起訴。
    理    由
壹、證據能力部分：
一、被告以外之人於偵查中向檢察官所為之陳述，除顯有不可信
    之情況者外，得為證據。刑事訴訟法第159 條之1 第2 項定
    有明文。偵查中對被告以外之人（包括證人、鑑定人、告訴
    人、被害人及共同被告等）所為之偵查筆錄，或被告以外之
    人向檢察官所提之書面陳述，性質上均屬傳聞證據。惟現階
    段刑事訴訟法規定檢察官代表國家偵查犯罪、實施公訴，依
    法其有訊問被告、證人及鑑定人之權，證人、鑑定人且須具
    結，而實務運作時，檢察官偵查中向被告以外之人所取得之
    陳述，原則上均能遵守法律規定，不致違法取供，其可信度
    極高，職是，被告以外之人前於偵查中已具結而為證述，除
    反對該項供述得具有證據能力之一方，已釋明「顯有不可信
    之情況」之理由外，不宜以該證人未能於審判中接受他造之
    反對詰問，即遽指該證人於偵查中之陳述不具證據能力。查
    本件證人即被害人丙○○○、證人周森吉於偵查中所為之陳
    述，雖屬傳聞證據，然渠等於偵查中所為證言，均經具結，
    而被告2人均未能釋明上開陳述有何「顯有不可信之情況」
    ，且於客觀之外部情狀上，難認有何顯有不可信之情狀，依
    刑事訴訟法第159條之1第2項規定，得為證據。
二、卷附門號為0000000000號之行動電話雙向通聯查詢單明細及
    門號為0000000000號之行動電話通聯調閱查詢單，分別係臺
    灣大哥大股份有限公司、中華電信股份有限公司紀錄用戶通
    訊情形，均屬於業務上所製作之紀錄文書，且無顯有不可信
    之情況，依刑事訴訟法第159條之4第2款之規定，自具有證
    據能力。
三、被告以外之人於審判外之陳述，雖不符刑事訴訟法第159 條
    之1 至第159 條之4 之規定，而經當事人於審判程序同意作
    為證據，法院審酌該言詞陳述或書面陳述作成時之情況，認
    為適當者，亦得為證據。當事人、代理人或辯護人於法院調
    查證據時，知有第159 條第1 項不得為證據之情形，而未於
    言詞辯論終結前聲明異議者，視為有前項之同意，刑事訴訟
    法第159 條之5 定有明文。核其立法意旨在於傳聞證據未經
    當事人之反對詰問予以核實，原則上先予排除。惟若當事人
    已放棄反對詰問權，於審判程序中表明同意該等傳聞證據可
    作為證據；或於言詞辯論終結前未聲明異議，基於尊重當事
    人對傳聞證據之處分權，及證據資料愈豐富，愈有助於真實
    發見之理念，且強化言詞辯論主義，使訴訟程序得以順暢進
    行，上開傳聞證據亦均具有證據能力。本判決下列所引之其
    他書證（供述證據部分），雖屬傳聞證據，惟查無符合同法
    第159條之1至之4等前4條之情形，檢察官、被告二人於本院
    準備程序中均表示對該等傳聞證據之證據能力不爭執，並於
    本院審理時並未就卷內其他證據資料之證據能力有所爭執，
    且迄本院言詞辯論終結前，均未主張有刑事訴訟法第159 條
    第1項不得為證據之情形，是應認已同意卷內證據均得作為
    證據，且經本院審酌上開傳聞證據作成時，較無人情施壓或
    干擾，亦無不當取證之情形，認為以之作為本案之證據亦屬
    適當，是上揭傳聞證據自具有證據能力，合先敘明。
貳、實體部分：
一、訊據被告乙○○固坦承曾於97年1 月9 日向被告甲○○借用
    系爭手機後，於同年1月11日以其所有門號0000000000號行
    動電話晶片卡插入系爭手機使用約2天等事實，惟辯稱：伊
    因短期間內行動電話手機（下稱手機）接連失竊，乃於96年
    底至97年初2次向被告甲○○借過不同之2支手機使用，第1
    次借用後，聽朋友說該手機可能有問題，伊乃在97年1月9日
    將手機還被告甲○○，被告甲○○為免遭伊辭退，故主動再
    出借1支手機給伊使用，並表示該手機是被告甲○○以前用
    過之手機，是自己的沒有問題，伊因相信被告甲○○，才未
    懷疑該手機來源有問題，確實不知道該手機是贓物云云；另
    訊之被告甲○○則矢口否認前揭收受贓物之犯行，並辯稱：
    僅曾於96年年底或97年初，將其所有之銀色面板、黑色外殼
    型號為摩托羅拉廠牌C139型、序號為000000000000000號之
    手機借予被告乙○○使用1次，前後只借用這1次，且該手機
    現經臺灣臺中監獄保管中，並未在97年1月9日將系爭手機拿
    給被告乙○○使用，系爭手機非其所持有交付被告乙○○使
    用的云云。經查：
  (一)系爭手機係證人即被害人丙○○○（下稱證人丙○○○）於
    97 年1月8日晚上9時30分許，在臺中市○○區○○路2段199
    號前遭人搶奪之物，業據證人丙○○○於警詢、偵查中證述
    屬實（見警卷第11至12頁、偵查卷第39頁），並有證人丙○○○提出含有系爭手機序號之產品包裝外盒影本（見偵查卷
    第44頁）、被害人丙○○○所有之手機門號0000000000號通
    聯調閱查詢單（見警卷第14頁）在卷可佐，是系爭手機確為
    證人丙○○○前遭人搶奪而得之手機，應屬贓物無誤。
  (二)被告乙○○固辯稱伊並不知道97年1 月9 日向被告甲○○所
    借得之系爭手機是贓物，如果知道是贓物，絕對不可能向被
    告甲○○借用云云，惟：
  1.被告乙○○於警詢、偵查中及本院審理中皆一致供稱：伊於
    97年1月11日下午1時30分許，有將其所有門號為000000000
    0號之手機晶片卡插入系爭手機使用，並撥打電話給朋友等
    語（見警卷第2至3頁、偵查卷第23頁），經核與卷附被告乙○○所有之手機門號0000000000號行動電話雙向通聯紀錄所
    示相符（見偵查卷第45至47頁反面），則被告乙○○確實有
    以其所有前揭門號0000000000手機晶片卡插入系爭手機而使
    用屬於贓物之系爭手機，殆無疑義。
  2.按刑法上之故意，可分為確定故意與不確定故意。所謂不確
    定故意，係指行為人對於構成犯罪之事實預見其發生，而其
    發生並不違背其本意者，刑法第13條第2項定有明文。被告
    乙○○已於警詢及偵查中供稱：第1次伊的手機不見，被告
    甲○○知道後，向伊表示有多餘的手機可借伊使用，那次借
    了10幾天，後來聽朋友說被告甲○○的手機有問題，來路不
    明可能是犯案所得，伊因懷疑，就在97年1月9日將手機歸還
    被告甲○○，但被告甲○○向伊說其自己的手機借伊使用，
    伊才在當天又跟被告甲○○借第2次等語（見警卷第2至3頁
    、偵查卷第10至11頁），又於本院審理時供稱：與被告甲○○並不熟識，是經由朋友而僱用被告甲○○擔任臨時工，第
    1次跟被告甲○○借手機是在96年12月中旬，後來想說手機
    來源可能會有問題，所以97年1月9日就將手機還給被告甲○○，而1月9日當晚被告甲○○又從口袋裡拿出很多支手機出
    來，並表示這些手機是別人欠被告甲○○錢而來抵債，其中
    1支手機是被告甲○○自己買的，如果伊怕有問題，可以將
    該支被告甲○○私人使用的手機借伊使用，伊當時沒有想很
    多，想說過2天買手機後就歸還被告甲○○等語（見本院卷
    98年8月10日審判筆錄）。又證人丁○○亦於本院審理時具
    結證稱：97年1月9日晚上到被告乙○○臺中縣大里市○○路
    住處喝酒時，有看到被告甲○○拿1支暗色的手機給被告乙○○，當時曾提醒被告乙○○手機如果不是自己買的，也不
    知道從哪裡來的，最好不要使用，但被告乙○○沒有說什麼
    ，之後有看到被告乙○○在使用該手機等語（見本院卷98年
    8月10日審判筆錄）。綜合被告乙○○於警、偵及本院審理
    時之供述及證人丁○○於本院審理時之證述可知，被告乙○○第1次向被告甲○○借用手機後，主觀上已懷疑手機可能
    來源不明，竟又於97年1月9日，在知悉被告甲○○手中同時
    持有10多支來歷不明之手機，且認知被告甲○○並非以買賣
    手機為業之情形下，僅憑被告甲○○自稱有那麼多支手機是
    因為別人欠錢而來抵債、業已改過、其中系爭手機是自己所
    有的不會有問題云云之片面之詞，即再次由不熟識、無信賴
    基礎之被告甲○○處收受系爭手機，可知被告乙○○主觀上
    對於系爭手機來源不明並非全然不知，應屬已預見系爭手機
    疑為贓物，縱使系爭手機為贓物而收受亦不違背其本意，而
    仍自被告甲○○處收受而使用系爭手機甚明，是被告乙○○
    具有收受贓物之不確定故意，至為灼然，其空言辯稱並未懷
    疑系爭手機來源有問題，並不知道系爭手機為贓物，如為贓
    物將不可能向被告甲○○借用云云，顯與事理常情有違，不
    足採信。
  (三)又被告甲○○固以前詞置辯，然：
  1.證人即共同被告乙○○先於偵查中供稱：伊確實在97年1月9
    日或10日跟被告甲○○借手機，之後有撥打，印象很深刻，
    因為隔天是伊生日，借用被告甲○○的手機撥打的地址是臺
    中縣大里市○○路，撥出0000000000的門號等語，而被告乙○○於97年1月11日13時33分04秒，確有將其使用之0000-00
    0000號手機晶片卡插入系爭手機（序號000000000000000）
    撥打，且當時之通話基地台位置確為臺中縣大里市○○路之
    情，亦有0000-000000號行動電話自96 年11月30日起至97年
    1月15日止之雙向通聯紀錄在卷可參（見97年度偵字第10435
    號偵查卷第45-47頁），已足認被告乙○○所為之供述，應
    非虛構，而屬可採。又被告乙○○於本院審理時具結證稱：
    總共向被告甲○○借用不含晶片卡之手機2次，2次其都有插
    入其所有門號為0000 000000號之手機晶片卡而使用，第1次
    是在96年12中旬所借，手機廠牌是諾基亞，並在97年1月9日
    歸還，當晚被告甲○○又從口袋拿出很多支手機，並表示裡
    面有1支是被告甲○○自己的，如果怕有問題的話，可將私
    人使用的借其使用，其乃向被告甲○○借用該手機，並在使
    用約2天後歸還，第2次向被告甲○○借用是在97年1月9日晚
    上7時許，因為隔天是其生日，印象很深刻等語（見本院卷
    98 年8月10日審判筆錄）。又證人周森吉於偵查中已具結證
    稱：其於97年過年前那附近1、2月時，在被告乙○○家中喝
    酒時見過被告甲○○，被告甲○○有拿1支手機給被告乙○○，但當時其喝醉酒，只知道被告甲○○有借手機給被告乙○○等語（見偵查卷第9至10頁）。另證人丁○○於本院審
    理時具結證稱：97年1月9日晚上到被告乙○○位於臺中縣大
    里市○○路住處喝酒，因被告乙○○沒有手機，被告甲○○
    就拿1支暗色的手機給被告乙○○使用等語（見本院卷98年8
    月10日審判筆錄）。足認被告乙○○所證稱先後向被告甲○○借用2次手機，最後1次係在97年1月9日晚間7時許，在上
    揭臺中縣大里市○○路住處，向被告甲○○借用1支手機使
    用等情，應可認定，是被告甲○○辯稱僅出借1次手機予被
    告乙○○，且該手機係其所有之手機，而非系爭手機云云，
    已不足採信。
  2.證人即共同被告乙○○於本院審理時另具結證稱：印象中第
    2次向被告甲○○借用之手機廠牌是摩托羅拉、外型是方形
    的，嗣被警察約詢後才知道就是系爭手機等語（見本院卷98
    年8月10日審判筆錄）；又據證人周森吉於偵查中結證所稱
    ：被告乙○○只有1支手機號碼，就是門號0000000000號等
    語（見偵查卷第10頁），核與前揭卷附被告乙○○門號0000
    000000行動電話雙向通聯紀錄所顯示之系爭手機序號相符，
    此亦與系爭手機之顏色、外型相同，有手機相關圖片在卷可
    佐，益徵被告甲○○於97年1月9日借予證人即共同被告乙○○使用之手機確為系爭手機無誤，則被告甲○○辯稱未曾持
    有過系爭手機云云，應屬不實。
  3.又依卷附被告乙○○所有之手機門號0000000000號行動電話
    雙向通聯紀錄所示（見97年度偵字第10435號偵查卷第45-47
    頁），自96年12月14日起至97年1月15日為止，與被告乙○○插入使用之該門號晶片卡之手機序號，並無被告甲○○所
    述其所有前揭銀色面板、黑色外殼型號為摩托羅拉廠牌C139
    型、序號為000000000000000號之手機，益徵被告所辯僅1次
    將自己所有目前於臺中監獄暫為保管之序號00000000000000
    0號之手機借予被告乙○○使用，並非屬實，不足為採。
  4.綜合上情，顯見被告甲○○確實有於97年1月8日晚上9時30
    分後至同年1月9日晚間7時間之某時，以不詳方式，在不詳
    地點，向不詳姓名年籍之成年人收受系爭手機，之後方可能
    在97年1月9日晚上7時許，將系爭手機提供給被告乙○○使
    用。是被告甲○○辯稱並未在97年1月9日將系爭手機出借予
    被告乙○○，系爭手機與其無關云云，即難採信。
  (四)綜上所述，被告乙○○、甲○○二人上開所辯，均係屬卸責
    之詞，不足採信。本案事證明確，被告二人之收受贓物犯行
    堪予認定，應依法論科。
二、按刑法上所謂收受贓物係指現實之授受贓物而言。核被告甲○○、乙○○所為，均係犯刑法第349條第1項之收受贓物罪
    。查被告甲○○曾於95年間，因違反毒品危害防制條例案件
    ，經本院以95年度訴字第2279號判決處有期徒刑1年確定，
    甫於96年7月13日縮刑期滿執行完畢，有臺灣高等法院被告
    前案紀錄表在卷可參，其於受徒刑執行完畢後，5年以內故
    意再犯本件有期徒刑以上之罪，為累犯，應依刑法第47條第
    1項規定加重其刑。爰審酌被告甲○○前有如犯罪事實欄所
    述之犯罪紀錄，有臺灣高等法院被告前案紀錄表在卷可參，
    素行不良，被告乙○○係因貪圖一時之便而使用系爭手機之
    犯罪動機、另考量被告二人犯罪之目的、本件贓物之價值非
    鉅，被告二人收受贓物使用對被害人回復財產權所生損害程
    度及犯罪手段、被告乙○○犯後坦承使用該贓物事實之犯罪
    態度、被告二人智識程度等一切情狀，各量處如主文所示之
    刑，並均諭知易科罰金之折算標準，以資儆懲。
三、又本件被告甲○○、乙○○行為後，刑法第41條第2項至第8
    項雖業於97年12月30日修正，經總統於98年1月21日公布，
    並於98年9月1日施行。而按行為後法律有變更者，適用行為
    時之法律，但行為後之法律有利於行為人者，適用最有利於
    行為人之法律，刑法第2條第1項定有明文，係採從舊從輕之
    原則。而所謂法律有變更，係指足以影響行為之可罰性範圍
    及其法律效果之法律修正而言，易科罰金、易服勞役之折算
    標準及其期限涉及裁量權之行使，屬於科刑規範事項，其折
    算標準於裁判時並應於主文內諭知，與一般純屬執行之程序
    有別，是如新舊法對易科罰金、易服勞役之折算標準及期限
    各有不同時，應依前揭規定，比較適用最有利於行為人之法
    律，有最高法院96年度台非字第58號、第234號判決可資參
    照，惟有關易服社會勞動折算標準為6小時折算1日，期限為
    最長1年，修正後刑法第41條第2項、第3項、第5項已定有明
    文，其標準係屬固定，並不涉及法院裁量權之行使，非屬科
    刑規範事項變更，自不生新舊法比較之問題，故本案無刑法
    第2條法律變更規定之適用。又依新修正之刑事訴訟法第479
    條第2項規定，可知該易服社會勞動乃係屬執行檢察官之權
    限，是本件自無須再於主文中另諭知易服社會勞動之折算標
    準，附此敘明。
據上論斷，應依刑事訴訟法第299 條第1 項前段、刑法第349 條
第1項、第41條第1項前段、第47條第1項，刑法施行法第1條之1
第1項、第2項前段，判決如主文。
中    華    民    國    98    年    9     月    7    日
                    刑事第十庭 法  官  王世華
以上正本證明與原本無異。
如不服本判決，應於收受送達後10日內向本院提出上訴書狀 (應
敘述具體理由並按他造當事人之人數附繕本)。
上訴書狀如未敘述理由，應於上訴期間屆滿後20日內補提理由書
於本院。「切勿逕送上級法院」
告訴人或被害人對於判決如有不服具備理由請求檢察官上訴者，
其上訴期間之計算係以檢察官收受判決正本之日期為準。
                                書記官  蕭訓慧
中    華    民    國    98    年    9     月    7    日
附錄本案論罪科刑法條：
 中華民國刑法第349條
（普通贓物罪）
收受贓物者，處 3 年以下有期徒刑、拘役或 5 百元以下罰金。
搬運、寄藏、故買贓物或為牙保者，處 5 年以下有期徒刑、拘役
或科或併科 1 千元以下罰金。
因贓物變得之財物，以贓物論。


司法院資訊處製作；財團法人民間司法改革基金會備份。
